臺灣高等法院刑事判決　　　　　　　　94年度上易字第1143號
上　訴　人
即　被　告　甲○○
上列上訴人因違反電子遊戲場業管理條例等案件，不服臺灣臺北
地方法院93年度易字第1475號，中華民國94年5月18日第一審判
決（起訴案號：臺灣臺北地方法院檢察署93年度偵字第17522號
），提起上訴，本院判決如下：
    主  文
原判決撤銷。
甲○○共同違反電子遊戲場業管理條例規定，未辦理營利事業登
記，經營電子遊戲場業，處拘役肆拾日，如易科罰金，以參佰元
折算壹日。扣案之「豹中豹小瑪莉」電動機具壹台（內含IC卡壹
片）、賭資新臺幣壹仟貳佰貳拾元、機台內賭資新臺幣壹萬貳仟
元及店內待換硬幣新臺幣壹萬壹仟伍佰元均沒收。
    事  實
一、甲○○與其妻張麗萍（未據起訴）明知未依電子遊戲場業管
    理條例規定向主管機關辦理營利事業登記，不得經營電子遊
    戲場業，竟共同基於經營電子遊戲場業及賭博之概括犯意聯
    絡，自民國93年9月23日起，在台北縣新店市○○路31-9號
    張麗萍擔任公益彩券店店長之「古月商行」之公眾得出入之
    場所，擺設賭博性電動機具「豹中豹小瑪莉」（以下簡稱「
    小瑪莉」）一台供人投幣賭博，而經營電子遊戲場業，並連
    續與來店之不特定人賭博財物，其賭博之方式係以每次投幣
    押注新臺幣（下同）10元，可把玩2次，每次選押彩燈，如
    選中彩燈，可自上開賭博機具退幣口取得押注金額2倍至5百
    倍不等之賭金，如未選中則押注金歸入賭博機具，由甲○○
    及張麗萍所有，以此不確定之或然率決定財物之得喪變更。
    嗣於同年9月30日下午1時許，為警查獲孫國洋（業經台灣台
    北地方法院判處罰金銀元2千元確定）在上址與賭博機具「
    小瑪莉」賭博財物，並當場扣得賭博性電動機具「小瑪莉」
    1台（內含IC板1片）、孫國洋之賭資1千2百20元、機台內賭
    資1萬2千元及店內待換硬幣1萬1千5百元，而查獲上情。
二、案經臺北縣警察局新店分局報告臺灣臺北地方法院檢察署檢
    察官偵查起訴。
    理  由
一、訊據上訴人即被告甲○○固坦承曾於上開時、地擺設賭博性
    電動機具「小瑪莉」1台，惟辯稱：其妻張麗萍為避免其因
    腦幹中風右半身繼續萎縮，購買「小瑪莉」電動賭博機具1
    台，供其健身。「古月商行」投注之客人，都在戶外騎樓之
    窗口投注，並非一公眾得出入之場所，自外亦無法看見店內
    有擺放「小瑪莉」，是其擺放「小瑪莉」之處，並非公眾得
    出入之場所，警察之搜索不合法云云。經查：
１、被告於上開時、地經查獲擺放賭博性電動機具「小瑪莉」1
    台，該「古月商店」係以胡忠義名義登記，由被告甲○○之
    妻張麗萍擔任店長經營販售樂透彩券，而該「小瑪莉」1台
    係被告所有，業經被告供明在卷（原審卷第54頁、第54頁背
    面、第76頁），復有「古月商行」之營利事業登記證1紙在
    卷可參（偵查卷第21頁）。
２、據證人孫國洋證稱：93年9月30日去「古月商行」玩「小瑪
    莉」，其本不知該處有電動機具「小瑪莉」，是賭友介紹帶
    其前往，不認識被告，從「古月商行」的玻璃由外往內看，
    可以看到裡面的「小瑪莉」機台，其就進去押賭，從93年9
    月23日起到同年9月底，連續去「古月商行」玩過10幾次，
    輸了幾萬元，其進入店內，即拿紙鈔換硬幣，沒有人阻止其
    押賭，亦曾看過其他人打「小瑪莉」，其間亦有人進入店內
    買彩券，每次去該店均有看到被告，以為他是老闆，案發當
    天其進入店內直接與老闆娘換1萬2千元之零錢打「小瑪莉」
    ，被警查獲時不敢說實話，僅稱1千2百20元係其所有，警察
    在機台查獲之賭資1萬2千元均係其所有等語（原審卷第69
    頁至第73頁），衡諸證人孫國洋所述自店外即可目睹店內之
    「小瑪莉」電動機具，與被告不認識，係透過朋友介紹始至
    「古月商店」押賭「小瑪莉」機具10幾次等情，如「古月商
    店」非公眾得出入之場所，豈能讓證人孫國洋多次隨意直接
    進入？此外證人孫國洋於「古月商店」押賭「小瑪莉」時，
    並見客人進入店內購買彩券，被告亦曾稱買彩券可進去「古
    月商店」等語（原審卷第76頁），顯見「古月商店」是公眾
    得出入之場所，被告辯稱該處非公眾得出入之場所，客戶均
    在騎樓窗口投注，係卸責之詞，不足採信。
３、按搜索係執法人員意圖蒐集犯罪證據或逮捕人犯，而侵入相
    對人具有合理隱私期待之空間之一種偵查行為，並不包括執
    法人員立於其有權滯留之空間，而憑其感官（包括視覺、聽
    覺、嗅覺）所為之刺探行為。且依警察勤務條例第11條第3
    款有關警察臨檢勤務規定，於公共場所由服勤人員擔任臨場
    檢查，執行取締、盤查及有關法令賦予之勤務，亦為警察勤
    務之一。查「古月商店」為公眾得出入之場所，業如前述，
    則警察依法進入該公眾得出入之場所臨場檢查，執行取締、
    盤查及有關法令賦予之勤務，該處係警察有權滯留之空間，
    且扣案「小瑪莉」即公然陳放於店內，有現場照片6幀在卷
    足資佐證（偵查卷第15頁、第16頁），堪認扣案物品均係警
    察憑其視覺即可發見，是本件警察既於有權滯留空間，依目
    光所及發見犯罪之物而為扣押之強制處分，尚難認有何違法
    搜索扣押之情形，況依卷附台北縣政府警察局新店分局臨檢
    現場紀錄表記載「右列時間地點警方知會在場『同意』執行
    目視臨場檢查古月商行．．．．」，並經在場人即被告簽名
    並按指印，有上開臨檢現場紀錄表在卷可稽（偵查卷第12頁
    ），是被告辯稱違法搜索，並不足採。
４、「古月商店」係公眾得出入之場所，業如前述，依證人孫國
    洋上開所述與被告原不相識，因友人介紹「古月商行」內設
    有「小瑪莉」之賭博性電動機具，而自93年9月23日起至同
    年月30日止，連續10多次至「古月商行」換鈔押注並輸幾萬
    元，如被告擺設「小瑪莉」非供賭博，證人孫國洋豈會輸錢
    ？且如該機具係供被告健身之用，豈會讓不相熟之證人孫國
    洋逕自進入押賭？如證人孫國洋係被告友人，豈會於孫國洋
    押賭輸錢後未退還賭本？又證人孫國洋稱亦見過其他人在電
    動機具「小瑪莉」押賭（原審卷第71頁），顯見被告於「古
    月商店」擺放「小瑪莉」是供不特定之人賭博之用，被告辯
    稱用以復健云云，洵不足採。而證人孫國洋係於「古月商店
    」賭博時，當場為警查獲，業如前述，並有「小瑪莉」插電
    、內有硬幣之照片在卷可稽（偵查卷第25頁、第26頁），此
    外，復有「小瑪莉」1台（內含IC板1片）、機台內賭資1萬2
    千元、店內待兌換硬幣1萬1千5百元，證人孫國洋之賭資1千
    2 百20元扣案可證，事證明確，被告犯行洵堪認定，應予依
    法論科。
二、按經營電子遊戲場業，應依公司法或商業登記法辦理公司或
    商業登記；未依本條例規定辦理營利事業登記者，不得經營
    電子遊戲場業，電子遊戲場業管理條例第10條第1項前段、
    第15條分別定有明文。而所謂電子遊戲場「業」，指「業務
    」而言，刑法上所謂業務，係以事實上執行業務者為標準，
    指以反覆同種類之行為為目的之社會活動而言，執行此項業
    務，縱令欠缺形式上之條件，仍無礙於業務之性質，因此不
    論該事業是否「專營」電子遊戲場業，亦不問經營是否需達
    「一定之規模」，即使於原本所營事業外兼營電子遊戲場業
    ，或所經營之電子遊戲場不具相當之規模，亦無礙於電子遊
    戲場業管理條例相關規定之適用，有最高法院90年台非字第
    276號判例可資參照。被告與其妻張麗萍係於經營公益彩券
    販賣之餘，另於公眾得出入之商店設置「小瑪莉」電子遊戲
    賭博機具1台，經營電子遊戲場，縱其非專營電子遊戲場業
    ，惟既未依電子遊戲場業管理條例之規定辦理營利事業登記
    後即經營之，揆諸前揭法條及判例之意旨，自已違反電子遊
    戲場業管理條例第15條之規定。是核被告所為，應係犯電子
    遊戲場業管理條例第22條未依電子遊戲場業管理條例辦理營
    利事業登記者，不得經營電子遊戲場業之罪及刑法第266條
    第1項後段之於公眾得出入之場所賭博罪。被告與其妻張麗
    萍，就上揭犯行，有犯意之聯絡及行為之分擔，為共同正犯
    。被告所為之賭博行為，時間緊接，構成要件相同，顯係基
    於概括犯意反覆為之，為連續犯，依法加重其刑。被告未依
    電子遊戲場業管理條例辦理營利事業登記即經營電子遊戲場
    業，並以之與不特定人賭博，則其所犯上開2罪間，有方法
    目的之牽連關係，應從較重之電子遊戲場業管理條例第22條
    之規定論處。
三、原審以被告罪證明確，予以論罪科刑，固非無見，惟原審判
    決事實欄及理由欄，均認被告與其配偶張麗萍就本件犯罪有
    犯意聯絡，行為分擔，為共同正犯，惟主文漏未論列「共同
    」犯罪之旨，即有未當。被告仍執前詞提起上訴指摘原判決
    不當，雖無理由，惟原判決既有上開不當，自應由本院將原
    判決撤銷改判。爰審酌被告未依法辦理營利事業登記者，擅
    自經營電子遊戲場業，並設置賭博機具供不特定人賭博以從
    中牟利，敗壞社會風氣，僅擺設1 台賭博性機具，暨其犯罪
    後之態度等一切情狀，量處拘役40日，並諭知易科罰金之折
    算標準，以資懲儆。
四、扣案之賭博性電動機具「小瑪莉」1台（內含IC卡1片）、賭
    資1千2百20元、機台內賭資1萬2千元及店內待換硬幣1萬1千
    5百元，分別為當場賭博之器具與在賭檯或兌換籌碼處之財
    物，不問屬於被告與否，均依刑法第266條第2項之規定均宣
    告沒收。
據上論斷，應依刑事訴訟法第369條第1項前段、第364條、第299
條第1項前段、電子遊戲場業管理條例第22條、刑法第11條前段
、第28條、第266條第1項後段、第2項、第55條、第41條第1項前
段、罰金罰鍰提高標準條例第1條前段、第2條，判決如主文。
本案經檢察官方娜蓉到庭執行職務。
中　　華　　民　　國　　94　　年　　11　　月　　29　　日
　　　　　　　　　刑事第十六庭  審判長法　官  曾德水
　　　　　　　　　　　　　　　　　　  法　官  范清銘
　　　　　　　　　　　　　　　　　　  法　官  杜惠錦
以上正本證明與原本無異。
不得上訴。
                                      書記官  楊秋鈴
中　　華　　民　　國　　94　　年　　11　　月　　29　　日
附錄：本案論罪科刑法條全文
電子遊戲場業管理條例第22條
違反第15條規定者，處行為人一年以下有期徒刑、拘役或科或併
科新台幣五十萬元以上二百五十萬元以下罰金。
刑法第266條第1項
 (普通賭博罪與沒收物)
在公共場所或公眾得出入之場所賭博財物者，處一千元以下罰金
。但以供人暫時娛樂之物為賭者，不在此限。
